臺灣高等法院刑事判決　　　　　　　　　　　　　　九十三年度上訴字第九０四號
　　上　訴　人
　　即　被　告　ＯＮＣＨＵＭ　.
　　指定辯護人　汪曉君　律師
右上訴人即被告因毒品危害防制條例案件，不服臺灣桃園地方法院九十二年度訴字第
一三九二號，中華民國九十三年三月二日第一審判決（起訴案號：臺灣桃園地方法院
檢察署九十二年度偵字第一二七九二號）提起上訴，本院判決如左：
    主  文
上訴駁回。
    事  實
一、ＯＮＣＨＵＭ  ＯＵＭＡ係泰國籍人，明知甲基安非他命業經我國行政院公告列
    為第二級毒品管制在案，不得販賣，且知悉在臺泰籍勞工間俗稱「亞霸」之藥錠
    內含有第二級毒品甲基安非他命成分，竟仍基於意圖營利之概括犯意，於九十二
    年二月間，向名為「小小」之泰國籍成年人，以每顆新臺幣（下同）三百五十元
    價格，販入內含有甲基安非他命成分之「亞霸」藥錠六顆後，於九十二年二月至
    同年七月十五日間，在其位於桃園縣大園鄉○○○路二四四號工作地點，以每顆
    五百元之價格，賣出與泰籍成年勞工ＷＯＮＧＰＲＡＴＨＵＭ  ＳＡＩＦＯＮ三
    次，每次一顆，共計三顆，前二次得款共計一千元，七月十五日該次，因ＷＯＮ
    ＧＰＲＡＴＨＵＭ  ＳＡＩＦＯＮ無現金支付，遂以其外僑居留證交付與ＯＮＣ
    ＨＵＭ  ＯＵＭＡ作為日後還款擔保之用，又於九十二年七月二十五日，在桃園
    縣大園鄉○○路一二一號附近，以每顆五百元之價格，賣出與泰籍成年勞工ＢＵ
    ＡＬＯＥＮＧ  ＲＵＮＧＣＨＡＲＯＥＮ一顆，得款五百元，於同年八月三日，
    在相同地點，以同前價格賣出二顆與ＢＵＡＬＯＥＮＧ  ＲＵＮＧＣＨＡＲＯＥ
    Ｎ，因其無現金支付，遂以ＳＡＥＮＧＳＵＷＡＮ  ＤＩＲＥＫＲＩＴ、ＰＨＩ
    ＲＯＭＫＲＡＩＰＨＡＫ  ＫＯＷＩＮ二人之臺灣企業銀行提款卡交付與ＯＮＣ
    ＨＵＭ  ＯＵＭＡ作為日後還款擔保之用，ＯＮＣＨＵＭ  ＯＵＭＡ以每顆賺取
    差價一百五十元之方式販賣牟利；於九十二年八月三日，ＯＮＣＨＵＭ  ＯＵＭ
    Ａ再承前犯意，而向「小小」以每顆三百元之價額，販入相同「亞霸」藥錠共計
    一百三十顆，以供出售之用，然尚未及賣出之際，旋於同年八月五日為警據報前
    往其工作地點查獲，並自其身上扣得該販入之「亞霸」藥錠共計一百三十顆（其
    中紫色圓形錠一面印有ＷＹ字樣二顆經鑑析後均用罄，紅色圓形錠一面印有ＷＹ
    字樣共一百二十八顆，其中二顆經鑑析後用罄，剩餘一百二十六顆）。
二、案經桃園縣政府警察局大園分局報告臺灣桃園地方法院檢察署檢察官偵查起訴。
    理  由
一、訊據被告ＯＮＣＨＵＭ  ＯＵＭＡ就前揭向「小小」販入「亞霸」藥錠後，賣出
    與ＷＯＮＧＰＲＡＴＨＵＭ  ＳＡＩＦＯＮ、ＢＵＡＬＯＥＮＧ  ＲＵＮＧＣＨ
    ＡＲＯＥＮ，及其後為了販賣而再向「小小」販入「亞霸」藥錠一百三十顆等情
    ，於警詢及偵、審中坦承不諱，惟辯稱伊以為販賣的藥錠是提神藥物，不知道是
    毒品云云。然查證人ＷＯＮＧＰＲＡＴＨＵＭ  ＳＡＩＦＯＮ、證人ＢＵＡＬＯ
    ＥＮＧ  ＲＵＮＧＣＨＡＲＯＥＮ於警詢中證述於前揭時地先後向被告購買「亞
    霸」藥錠等語明確，且依證人ＷＯＮＧＰＲＡＴＨＵＭ  ＳＡＩＦＯＮ於警詢中
    陳述伊知道藥丸子是毒品等語（見偵字第一二七九二號卷第二十二頁），則被告
    既為販賣該藥錠與證人ＷＯＮＧＰＲＡＴＨＵＭＳＡＩＦＯＮ之人，難謂其對該
    藥丸內含有毒品成分一事毫不知情。另參以證人黃昌達於原審審理中所述之．．
    ．伊等到公司外面去，老闆叫被告出來，伊等看到被告的口袋裡面好像有東西，
    伊等叫被告拿出來，他堅持不拿出來，伊等問他口袋裡面是什麼東西，為什麼要
    用手摀住，後來跟他周旋一會之後，他才自己拿出來，就是扣案的物品等語（見
    原審卷第一○七頁），是若被告主觀上認該藥錠為單純提神藥物，何以在員警查
    訪時有此遮掩動作？益見其明知所販賣藥錠內含有毒品成分。又被告復自承其以
    每顆三百五十元價格販入，其後以每顆五百元價格賣出與ＷＯＮＧＰＲＡＴＨＵ
    ＭＳＡＩＦＯＮ、ＢＵＡＬＯＥＮＧ  ＲＵＮＧＣＨＡＲＯＥＮ從中賺取價差，
    足見被告就其所販賣之提神藥物含有甲基安非他命之成分及賺取上開價差利潤之
    意圖營利甚明。再扣案之「亞霸」藥錠共計一百三十顆，係自被告身上所扣得，
    業經查獲員警黃昌達於原審審理時到庭證述明確，而該批藥錠經送行政院衛生署
    管制藥品管理局鑑驗結果，均檢出甲基安非他命成分，有該局九十二年九月八日
    管檢字第０九二０００七０九三號函及檢驗成績書附卷可稽，被告所販賣之「亞
    霸」藥錠，屬毒品危害防制條例第二條第二項第二款明定之第二級毒品，另觀諸
    卷附臺灣泰僑協會九十一年十一月二十六日（九一）臺灣泰僑字第０五九號函及
    所檢附之泰國瘋藥丸簡介，可知瘋藥丸（泰語譯音亞霸）是一種含有安非他命成
    分毒品，泰國早在一九七九年把瘋藥丸列為一級毒品，跟海洛因同等級，製造或
    販賣者，將處死刑或無期徒刑，而被告於原審審理中亦自承，伊知道泰國有這個
    東西，伊知道被抓到是犯法的會被關等語（見原審卷第一一一及一一二頁），故
    被告雖為泰籍人士，對於所販賣者在我國同為毒品一事，自有所認識，是被告前
    揭所辯之其不知所販賣藥錠係毒品之辯解，係屬臨訟飾卸之詞，難以憑採，本件
    事證明確，被告之犯行堪以認定。
二、核被告所為，係犯毒品危害條例第四條第二項之販賣第二級毒品罪（按甲基安非
    他命為修正前後之毒品危害防制條例第二條第二項第二款明定之第二級毒品），
    被告為本件販賣第二級毒品犯行後，毒品危害防制條例於九十二年七月九日修正
    公布，並自九十三年一月九日施行，然因修正前、後之毒品危害防制條例第四條
    第二項販賣第二級毒品罪刑度完全相同，修正後之規定對被告利益並無影響，故
    應依刑法第二條第一項前段規定適用裁判時新修正之毒品危害防制條例，又按販
    賣毒品罪，並不以販入之後復行賣出為構成要件，苟以營利為目的，將毒品販入
    或將之賣出，有一於此，其犯罪即經完成。是被告前揭以營利為目的而販入扣案
    之一百三十顆藥錠，則其販入之行為，顯已完成，縱尚未賣出，仍應成立販賣既
    遂罪。又其於九十二年二月間意圖營利而販入第二級毒後品後，第一次販賣與Ｗ
    ＯＮＧＰＲＡＴＨＵＭ  ＳＡＩＦＯＮ之行為，此乃接續原先販入之犯意而為，
    應認基於單一犯意之接續行為，為單純一罪。是被告前揭之所為，均係犯毒品危
    害防制條例第四條第二項之販賣第二級毒品罪；其販賣行為前後之持有上開內含
    甲基安非他命「亞霸」之低度行為，為其販賣上開內含甲基安非他命「亞霸」之
    高度行為所吸收，不另論罪，被告上開先後六次販賣「亞霸」之行為，其時間緊
    接，所犯又係構成要件相同之罪，顯係基於概括犯意所為，為連續犯，應依刑法
    第五十六條之規定，論以一罪，除法定本刑無期徒刑部分，依法不加重外，餘依
    法加重其刑。公訴意旨雖未論及被告右揭意圖營利而販入扣案一百三十顆藥錠之
    販賣行為，然此部分與已起訴經論罪科刑之販賣行為間具有連續犯之裁判上一罪
    關係，法院自應併與審理。至公訴意旨就被告右揭販賣與ＢＵＡＬＯＥＮＧ  Ｒ
    ＵＥＮＧＣＨＡＲＯＥＮ之事實部分，認被告係以十顆四千四百元之價格，分別
    於九十二年六、七、八月間，三次販賣，數量分別為二十顆、三十顆、三十顆。
    查被告就此部分固於偵查中自白，然依證人ＢＵＡＬＯＥＮＧ  ＲＵＮＧＣＨＡ
    ＲＯＥＮ於警詢中所述，僅證稱於九十二年七月二十五日向被告取得「亞霸」藥
    丸一顆，同年八月三日向被告取得「亞霸」藥丸二顆，是除證人ＢＵＡＬＯＥＮ
    Ｇ  ＲＵＮＧＣＨＡＲＯＥＮ證述部分外，其餘公訴人所指購買次數及數量，僅
    被告偵查中之自白，並無其他補強證據加以證明，惟此部分公訴人認與前述起訴
    論罪科刑之販賣犯行，有裁判上一罪之關係，故此部分不另為無罪之諭知。至購
    買價格部分，證人ＢＵＡＬＯＥＮＧ  ＲＵＮＧＣＨＡＲＯＥＮ所述為每顆六百
    元，惟被告則於偵查中否認之，辯稱係以每顆五百元價格出售，從而此部分在無
    其他補強證據之情況下，並從有利於被告之認定結果，應認定被告係出售與ＢＵ
    ＡＬＯＥＮＧＲＵＮＧＣＨＡＲＯＥＮ二次，分別為一顆、二顆之數量，價格則
    為每顆五百元。又被告稱其有供出取得毒品來源，請求減輕其刑，惟證人即警員
    黃昌達證稱伊等有帶被告再出去查，依照被告所說外勞工作的工廠，那個外勞已
    經離境了所以沒有查獲等語，則被告所為尚不合於毒品危害防制條例第十七條之
    減刑規定。
三、原審經審理結果，認被告罪證明確，適用修正後毒品危害防制條例第四條第二項
    、第十八條第一項前段、第十九條第一項，刑法第二條第一項前段、第十一條前
    段、第五十六條、第九十五條之規定，並審酌被告犯罪動機、手段、販賣毒品數
    量、散播毒品所生之危害及犯罪後之態度等一切情狀，認被告ＯＮＣＨＵＭ  Ｏ
    ＵＭＡ連續販賣第二級毒品，處有期徒刑柒年陸月，且因被告為泰國籍人，有卷
    附
    又上開扣案之藥錠一百三十顆，其中紫色圓形錠一面印有ＷＹ字樣二顆經鑑析後
    均用罄，紅色圓形錠一面印有ＷＹ字樣一百二十八顆，其中二顆經鑑析後用罄，
    剩餘一百二十六顆既含有第二級毒品甲基安非他命成分，且與其他部分無法分析
    ，均應依毒品危害防制條例第十八條第一項前段之規定，宣告沒收銷燬之。被告
    上開販賣「亞霸」與ＷＯＮＧＰＲＡＴＨＵＭＳＡＩＦＯＮ所得計一千元，販賣
    「亞霸」與ＢＵＡＬＯＥＮＧＲＵＮＧＣＨＡＲＯＥＮ所得五百元，為其因販賣
    第二級毒品所得之財物，應依毒品危害防制條例第十九條第一項之規定，均宣告
    沒收，如全部或一部不能沒收時，以其財產抵償之，至被告第三次販賣與ＷＯＮ
    ＧＰＲＡＴＨＵＭＳＡＩＦＯＮ及第二次販賣與ＢＵＡＬＯＥＮＧＲＵＮＧＣＨ
    ＡＲＯＥＮ部分，依被告及證人ＷＯＮＧＰＲＡＴＨＵＭＳＡＩＦＯＮ、ＢＵＡ
    ＬＯＥＮＧＲＵＮＧＣＨＡＲＯＥＮ於警詢中所述因證人二人無現金支付，而由
    ＷＯＮＧＰＲＡＴＨＵＭＳＡＩＦＯＮ提供其外僑居留證、ＢＵＡＬＯＥＮＧＲ
    ＵＮＧＣＨＡＲＯＥＮ提供ＳＡＥＮＧＳＵＷＡＮＤＩＲＥＫＲＩＴ、ＰＨＩＲ
    ＯＭＫＲＡＩＰＨＡＫＫＯＷＩＮ二人之臺灣企業銀行提款卡作為擔保，是被告
    此部分並未得有財物，且所提供之物品又係暫供擔保之用，難認係其販賣第二級
    毒品所得之物，此部分無從為沒收諭知等，經核於法並無違誤，量刑亦屬妥適，
    被告上訴猶否認知悉所販賣者為毒品，並認原審量刑太重等，自無可採，其上訴
    為無理由，應予駁回。
據上論斷，應依刑事訴訟法第三百六十八條判決如主文。
本案經檢察官陳文禮到庭執行職務。
中      華      民      國     九十三     年     六     月    二十九    日
                              臺灣高等法院刑事第十七庭
                                  審判長法  官  陳　正　雄
                                        法  官  許　錦　印
                                        法  官  許　宗　和
右正本證明與原本無異。
如不服本判決，應於收受送達後十日內向本院提出上訴書狀，其未敘述上訴之理由者
並得於提起上訴後十日內向本院補提理由書（均須按他造當事人之人數附繕本）。
                                      書 記 官  沈  秀  容
中      華      民      國     九十三     年     七     月      五      日
毒品危害防制條例第四條
製造、運輸、販賣第一級毒品者，處死刑或無期徒刑；處無期徒刑者，得併科新臺幣
一千萬元以下罰金。
製造、運輸、販賣第二級毒品者，處無期徒刑或七年以上有期徒刑，得併科新臺幣七
百萬元以下罰金。
製造、運輸、販賣第三級毒品者，處五年以上有期徒刑，得併科新臺幣五百萬元以下
罰金。
製造、運輸、販賣第四級毒品者，處三年以上十年以下有期徒刑，得併科新臺幣三百
萬元以下罰金。
製造、運輸、販賣專供製造或施用毒品之器具者，處一年以上七年以下有期徒刑，得
併科新臺幣一百萬元以下罰金。
前五項之未遂犯罰之。
